【裁判字號】    89,訴,382
【裁判日期】    900329
【裁判案由】    營業稅
【裁判全文】
臺中高等行政法院判決                              八十九年度訴字第三八二號
                              .
    原      告  曾進榮即富通砂石行
    訴訟代理人  甲○○
    代  表  人  乙○○
    訴訟代理人  丙○○
右當事人間因營業稅事件，原告不服財政部中華民國八十九年七月十一日台財訴第0
000000000號（案號：第八八五六六一號）訴願決定，提起行政訴訟。本院
判決如左：
    主  文
原告之訴駁回。
訴訟費用由原告負擔。
    事  實
壹、事實概要：原告於民國（下同）八十六年七至八月間向光和砂石有限公司（以下
    稱光和公司）負責人王獻湖進貨，卻取得非實際交易對象興福城砂石有限公司（
    以下稱興福城公司）所開立之不實統一發票二張，字軌號碼：ＪＫ000000
    00、ＪＫ00000000號，銷售額分別為新台幣（以下同）一、一○○、
    ○○○元及一、二○○、○○○元，合計二、三○○、○○○元（未含稅），稅
    額分別為五五、○○○元及六○、○○○元，合計一一五、○○○元，充作進項
    憑證，違反營業稅法第十九條第一項第一款規定，案經被告所屬北斗分處取具談
    話筆錄附案佐證，審查違章屬實，而依營業稅法第五十一條第五款規定予以補徵
    營業稅一一五、○○○元，並裁處三倍罰鍰計三四五、○○○元（計至百元止）
    ，原告不服，申請復查、訴願，均遭駁回，遂提起本件行政訴訟。
貳、兩造之陳述及爭點：
  一、原告部分：
    (一)聲明：請求判決訴願決定及原處分均撤銷。
    (二)陳述：
    (1)興福城公司為一實際經營之砂石公司，並非一虛設行號，原告確有向其進貨並
      支付貨款，皆有進貨事實可稽，原告係透過王獻湖（自稱為興福城公司股東）
      ，向興福城公司進貨，並取得進貨發票，不能因興福城欠稅，即認定原告有虛
      報進貨行為，因原告購入砂石已支付貨款，但對方未繳納稅款實非原告所能控
      制，今因興福城公司欠稅即任定原告有虛報進項稅額並處以重罰，實與事實不
      符。
    (2)原告交易係透過王獻湖購砂，且筆交付貨款及百分之五營業稅，並取得興福城
      公司所開立發票金額二、三○○、○○○元，興福城公司所開立之發票並無偽
      造、變造，原告依法提出扣抵並無不法，且興福城公司之欠稅，應向其催討，
      而非向原告裁處罰款，因原告實無法知悉及控制興福城公司是否為實際交易對
      象，將責任歸之進貨廠商並處以重罰，實與實情不合。
  二、被告部分：
    (一)聲明：請求將原告之訴駁回。
    (二)陳述：
      (1)按「營業人當期銷項稅額，扣減進項稅額後之餘額，為當期應納或溢付營業
        稅額。」、「營業人左列進項稅額，不得扣抵銷項稅額：一、購進之貨物或
        勞務未依規定取得並保存第三十三條所列之憑證。」、「營業人以進項稅額
        扣抵銷項稅額者，應具有載明其名稱、地址及統一編號之左列憑證：一、購
        買貨物或勞務時，所取得載有營業稅額之統一發票。」、「納稅義務人虛報
        進項稅額者，除追繳稅款外，按所漏稅額處一倍至十倍罰鍰，並得停止其營
        業。：：五、虛報進項稅額者。」、「營利事業依法規定：：，應自他人取
        得憑證而未取得，：：，應就其：：未取得憑證：：，經查明認定之總額，
        處百分之五罰鍰。」，分別為行為時營業稅法第十五條第一項、第十九條第
        一項第一款、第三十三條第一款、第五十一條第五款、稅捐稽徵法第四十四
        條所明定。次按「納稅義務人同時觸犯租稅行為罰及漏稅罰之案件，自部函
        發布日起，勿庸併罰，應擇一從重處罰。」、「營業人取得虛設行號以外其
        他非實際交易對象開立之憑證申報扣抵案件：：：有進貨事實者，：：至進
        貨人取得銷貨人以外之營業人所開立之發票申報扣抵，如查明開立發票之營
        業人已依法申報繳納該應納之營業稅額者，則尚無逃漏，除依前項規定處以
        行為罰外，依營業稅法第十九條第一項第一款規定，應就其取得不得扣抵憑
        證扣抵銷項稅額部分，追補稅款。如查明開立發票之營業人並未依法申報繳
        納該應納之營業稅額者，即有逃漏，除依前項規定處以行為罰外，並應依營
        業稅法第五十一條第五款規定補稅並處罰。」為財政部八十五年四月二十六
        日台財稅第八五一九○三三一三號函釋暨八十三年七月九日台財稅第八三一
        六○一三七一號函釋所明示。
      (2)原告訴稱：「興福城公司為一實際經營砂石公司，並非一虛設行號，本行確
        有向其進貨並支付貨款，：：本行係透過王獻湖（自稱為興福城公司股東）
        ，向興福城公司進貨，並取得進貨發票，不能因興福城砂石公司欠稅，即認
        定本行有虛報進貨，：：，對方未繳納稅款實非本行所能控制，今因興福城
        砂石有限公司欠稅，即認定本行有虛報進項稅額並處以重罰，實與事實不符
        。本行交易係透過王獻湖購砂，且已交付貨款及５％營業稅，並取得興福城
        砂石公司所開立發票金額二、三○○、○○○元，：：本行依法提出扣抵並
        無不法。：：因本行實無法知悉及控制興福城是否為實際交易對象，：：處
        以重罰，實與實情不合。」云云，資為爭議。
      (3)卷查原告之受託人甲○○於被告所屬北斗分處八十七年十月十五日談話筆錄
        中供稱：「本行取得興福城公司該二張發票，係富通砂石行八十六年四至八
        月間向王獻湖購砂，由其所拿來的發票，：：他拿發票來時，我有問他與興
        福城公司是何關係？據其稱係有合股參與經營。：：本行確有進貨，只是無
        法確實查證王獻湖與興福城公司關係，既屬違章，本行願意補稅。」，足證
        系爭交易係原告與王獻湖君所為之進貨交易，有前揭談話筆錄可稽，原告復
        稱係透過王獻湖向興福城公司進貨自屬諉卸之詞；又王獻湖所經營之光和砂
        石有限公司未依規定申請復業銷售砂石予原告，逃漏營業稅，亦經雲林縣稅
        捐稽徵處以八十八年雲稅法處字第一七六號處分書裁處罰鍰在案。至於所稱
        不能因興福城砂石公司欠稅，即認定原告有虛報進貨云云，查被告並非以興
        福城公司有無欠稅，而為論罰之依據，而係因原告既向王獻湖購砂，即應取
        得該營業人所開立之統一發票，作為進項憑證，惟原告卻以興福城公司所開
        立之發票申報扣抵銷項稅額，違章事實至臻明確。另據被告所屬北斗分處八
        十八年七月十二日八八彰稅北分一字第一○二九九號函查明：「興福城公司
        八十六年七至八月間開立之發票，字軌號碼：ＪＫ00000000、ＪＫ
        00000000號，：：已於八十六年九月十五日申報：：，惟該期稅額
        尚未完納。」即興福城公司雖已依規定申報銷售額，卻未繳納營業稅額，原
        告持系爭發票申報扣抵銷項稅額，依法即有逃漏，本被告依前揭財政部函釋
        規定，按營業稅法第五十一條第五款規定補稅並處罰，核無不合。
      (3)次查，原告再稱透過王獻湖購砂，且已交付貨款及５％營業稅，並取得興福
        城砂石公司所開立發票金額二、三○○、○○○元，依法提出扣抵並無不法
        乙節，惟原告於前揭談話筆錄中既已坦承係向王獻湖購砂，即應取得該營業
        人所開立之統一發票，申報扣抵銷項稅額，卻取得非實際交易對象興福城公
        司所開立之發票，於法不合，故所稱無不法，尚不足採。又被告原處分，係
        依法補徵營業稅額一一五、○○○元正（尚未補繳），裁罰部分亦按前揭財
        政部函釋規定，暨營業稅第五十一條第五款及稅捐稽徵法第四十四條擇一從
        重處罰，裁處罰鍰三四五、○○○元。原處分並無不當，謹請依法駁回其訴
        ，以維稅政。
    理  由
一、按「營業人當期銷項稅額，扣減進項稅額後之餘額，為當期應納或溢付營業稅額
    。」、「營業人左列進項稅額，不得扣抵銷項稅額：一、購進之貨物或勞務未依
    規定取得並保存第三十三條所列之憑證。」、「營業人以進項稅額扣抵銷項稅額
    者，應具有載明其名稱、地址及統一編號之左列憑證：一、購買貨物或勞務時，
    所取得載有營業稅額之統一發票。」、「納稅義務人虛報進項稅額者，除追繳稅
    款外，按所漏稅額處一倍至十倍罰鍰，並得停止其營業。：：五、虛報進項稅額
    者。」、「營利事業依法規定：：，應自他人取得憑證而未取得，：：，應就其
    ：：未取得憑證：：，經查明認定之總額，處百分之五罰鍰。」，分別為行為時
    營業稅法第十五條第一項、第十九條第一項第一款、第三十三條第一款、第五十
    一條第五款、稅捐稽徵法第四十四條所明定。又「納稅義務人同時觸犯租稅行為
    罰及漏稅罰之案件，自部函發布日起，勿庸併罰，應擇一從重處罰。」、「(二)營
    業人取得虛設行號以外其他非實際交易對象開立之憑證申報扣抵案件：：1.：：
    2.有進貨事實者，(1)：：(2)至進貨人取得銷貨人以外之營業人所開立之發票申報
    扣抵，如查明開立發票之營業人已依法申報繳納該應納之營業稅額者，則尚無逃
    漏，除依前項規定處以行為罰外，依營業稅法第十九條第一項第一款規定，應就
    其取得不得扣抵憑證扣抵銷項稅額部分，追補稅款。如查明開立發票之營業人並
    未依法申報繳納該應納之營業稅額者，即有逃漏，除依前項規定處以行為罰外，
    並應依營業稅法第五十一條第五款規定補稅並處罰。」亦分別為財政部八十五年
    四月二十六日台財稅第八五一九○三三一三號函釋暨八十三年七月九日台財稅第
    八三一六○一三七一號函釋所明示。
二、本件原告八十六年七月至八月間向光和公司負責人王獻湖進貨，卻取得非實際交
    易對象興福城公司所開立之不實統一發票二張，字軌號碼：ＪＫ0000000
    0、ＪＫ00000000號，銷售額分別為一、一○○、○○○元及一、二○
    ○、○○○元，合計二、三○○、○○○元，稅額分別為五五、○○○元及六○
    、○○○元，合計一一五、○○○元，充作進項憑證等情，為原告所自承，並有
    上開發票影本二紙附於原處分卷可稽（見原處分卷第一頁及第二頁）。又被告所
    屬北斗分處八十八年七月十二日八八彰稅北分一字第一○二九九號函稱：興福城
    公司八十六年七至八月間開立之發票，字軌號碼：ＪＫ00000000、ＪＫ
    00000000號，：：：已於八十六年九月十五日申報於八十六年七月─八
    月份銷售額中，惟該期稅額尚未完納等情（見原處分卷第三十二頁），原告違章
    事實至為明確，興福城公司雖依法申報八十六年七月至八月銷售額，卻未依規定
    繳納營業稅額，原告持系爭統一發票申報扣抵銷項稅額，依法即有逃漏，原告依
    上開規定及財政部函釋，補徵營業稅一一五、○○○元，裁罰部分亦按營業稅法
    第五十一條第五款及稅捐稽徵法第四十四條擇從一重處罰，予以裁罰三四五、○
    ○○元，依法並無違誤。
三、原告起訴雖主張：興福城公司為一實際經營砂石公司，並非一虛設行號，原告確
    有向其進貨並支付貨款，原告係透過自稱為興福城公司股東之王獻湖，向興福城
    公司進貨，並取得進貨發票，不能因興福城砂石公司欠稅，即認定原告有虛報進
    貨，興福城公司未繳納稅款實非原告所能控制，今因興福城公司欠稅，即認定原
    告有虛報進項稅額並處以重罰，實與事實不符。原告交易係透過王獻湖購砂，且
    已交付貨款及５％營業稅，並取得興福城公司所開立發票金額二、三○○、○○
    ○元，原告依法提出扣抵並無不法。被告對原告處以重罰，與實情不合等語，資
    為爭議。惟查：
  (一)原告之訴訟代理人甲○○於被告所屬北斗分處八十七年十月十五日談話筆錄中供
    稱：「本行取得興福城公司該二張發票，係富通砂石行八十六年四至八月間向王
    獻湖購砂，由其所拿來的發票，：：他拿發票來時，我有問他與興福城公司是何
    關係？據其稱係有合股參與經營。：：本行確有進貨，只是無法確實查證王獻湖
    與興福城公司關係，既屬違章，本行願意補稅。」等語（見原處分卷第十四頁及
    第十五頁），足證系爭交易係原告與王獻湖所為之進貨交易。
  (二)又王獻湖所經營之光和砂石有限公司未依規定申請復業銷售砂石予原告，逃漏營
    業稅，亦經雲林縣稅捐稽徵處以八十八年雲稅法處字第一七六號處分書裁處罰鍰
    在案（見原處分卷第十八頁及第十九頁）。至於原告所稱不能因興福城公司欠稅
    ，即認定原告有虛報進貨云云，查被告並非以興福城公司有無欠稅，而為論罰之
    依據，而係因原告既向王獻湖購砂，即應取得該營業人所開立之統一發票，作為
    進項憑證，然原告卻以興福城公司所開立之發票申報扣抵銷項稅額，原告違章事
    實至為明確。況據被告所屬北斗分處八十八年七月十二日八八彰稅北分一字第一
    ○二九九號函查明：「興福城公司八十六年七至八月間開立之發票，字軌號碼：
    ＪＫ00000000、ＪＫ00000000號，：：已於八十六年九月十五
    日申報：：，惟該期稅額尚未完納。」，已如上所述，即興福城公司雖已依規定
    申報銷售額，卻未繳納營業稅額，原告持系爭發票申報扣抵銷項稅額，依法即有
    逃漏，被告依前揭財政部函釋規定，按營業稅法第五十一條第五款規定補稅並處
    罰，核無不合。
  (三)原告另稱透過王獻湖購砂，且已交付貨款及５％營業稅，並取得興福城公司所開
    立發票金額二、三○○、○○○元，依法提出扣抵並無不法乙節，惟原告於前揭
    談話筆錄中既已坦承係向王獻湖購砂，即應取得該營業人所開立之統一發票，申
    報扣抵銷項稅額，卻取得非實際交易對象興福城公司所開立之發票，於法即不合
    ，故所稱無不法，尚不足採。
  (四)被告原處分係依法補徵營業稅額一一五、○○○元，裁罰部分亦按前揭財政部函
    釋規定，暨營業稅第五十一條第五款及稅捐稽徵法第四十四條擇一從重處罰，裁
    處罰鍰三四五、○○○元，原處分並無不當。
  (五)是原告所稱不能因興福城公司欠稅，即認定原告有虛報進貨，及原告係透過王獻
    湖購砂，且已交付貨款及５％營業稅，並取得興福城公司所開立發票金額二、三
    ○○、○○○元，依法提出扣抵並無不法等之辯解，即無可採。
四、綜上所述，原處分及復查所為決定，核無違誤，訴願決定予以維持，亦無不合，
    原告前開主張，均無可採，其訴非有理由，應予駁回。
五、據上論結，本件原告之訴為無理由，爰依行政訴訟法第一百九十五條第一項後段
    、第九十八條第三項前段，判決如主文。
中    華    民    國      九十      年       三      月     二十九      日
                    臺 中 高 等 行 政 法 院 第 三 庭
                                      審 判 長 法 官 王 茂 修
                                               法 官 許 金 釵
                                               法 官 莊 金 昌
右正本證明與原本無異。
如不服本判決，應於判決送達後二十日內向本院提出上訴書狀，其未表明上訴理由者
，應於提起上訴後二十日內向本院提出上訴理由書（須依對造人數附具繕本）；如於
本判決宣示或公告後送達前提起上訴者，應於判決送達後二十日內補提上訴理由書（
須附繕本）。
未表明上訴理由者，逕以裁定駁回。
提起上訴應預繳送達用雙掛號郵票拾份(每份三十四元)。
中    華    民    國      九十      年       三      月       三十      日
                                      法 院 書 記 官 蔡 宗 融


司法院資訊處製作；財團法人民間司法改革基金會備份。
